【裁判字號】    97,聲判,45
【裁判日期】    980331
【裁判案由】    聲請交付審判
【裁判全文】
臺灣高雄地方法院刑事裁定              97年度聲判字第45號
聲  請  人  碩通電子有限公司
代  表  人  丙○○
代  理  人  林伯祥律師
            王銘鈺律師
被      告  甲○○
            乙○○
上列聲請人因告訴被告侵占等案件，不服臺灣高等法院高雄分院
檢察署檢察長中華民國97年9 月26日，97年度上聲議字第1280號
駁回再議之處分（原不起訴處分案號：臺灣高雄地方法院檢察署
97年度偵續一字第1 號），聲請交付審判，本院裁定如下：
    主  文
聲請駁回。
    理  由
一、按告訴人不服上級法院檢察署檢察長或檢察總長認再議無理
    由而駁回之處分者，得於接受處分書後10日內委任律師提出
    理由狀，向該管第一審法院聲請交付審判；又法院認為交付
    審判之聲請不合法或無理由者，應駁回之，刑事訴訟法第25
    8 條之1 、第258 條之3 第2 項前段分別定有明文。
二、本件聲請人即告訴人碩通電子有限公司以被告甲○○、乙○○涉犯侵占等罪嫌，向臺灣高雄地方法院檢察署（下稱高雄
    地檢署）檢察官提出告訴，嗣經該署檢察官偵查終結，因認
    被告2 人犯罪嫌疑不足，於民國957 月12日以95年度偵字第
    16969 號為不起訴處分；聲請人不服，聲請再議，經臺灣高
    等法院高雄分院檢察署（下稱高雄高分檢）檢察長以95年度
    上聲議字第1054號命令發回續行偵查；高雄地檢署檢察官續
    行偵查後，於96年10月31日以95年度偵續字第307 號仍為不
    起訴處分；聲請人不服，復聲請再議，經高雄高分檢檢察長
    以96年度上聲議字第1657號命令發回續行偵查；高雄地檢署
    檢察官續行偵查後，於97年7 月26日以97年度偵續一字第1
    號為不起訴處分後，聲請人不服聲請再議，復經臺灣高等法
    院檢察署檢察長以再議為無理由，而於97年9 月29日以97年
    度上聲議字第1280號處分書駁回再議，聲請人並於同年9 月
    30日收受該駁回再議之處分書，此業經本院依職權調閱上開
    偵查卷宗全卷核閱無誤。而聲請人於97年10月9 日即行委任
    律師具狀向本院提出本件交付審判之聲請，有聲請狀首頁之
    本院收狀戳記印文1 枚可按，是本件之聲請程序自屬合法，
    合先敘明。
三、聲請意旨略以：
(一)、被告涉犯詐欺罪嫌部分：
  1.被告二人以「迪傑」為名，開設「迪傑國際事業開發股份有
    限公司（下稱迪傑公司）」及「迪傑電子股份有限公司（下
    稱迪傑電子公司）」，利用兩公司名稱近似且均由其2 人主
    控，對外均以「迪傑電子公司」名義向他人下單交易，而以
    「迪傑公司」名義銷貨收款，一旦倒閉，當事人即求償無門
    ，承辦檢察官僅就「迪傑公司」之存款紀錄予以調查，未予
    查究「迪傑電子公司」是否實質存在，抑或僅為空殼公司？
    其財務能力如何？顯有調查未備之疏違。
  2.又高雄高分檢上開駁回再議聲請處分書以迪傑公司之票據交
    換狀況均正常，並無存款不足或拒絕往來等情，推認迪傑公
    司為本件交易時之營業情況及支付並無異常。然檢察官並未
    查明迪傑公司存款中現金留存期間多長，常備存款或短期出
    入為何？且亦未命被告提出該二公司之資產負債表及自93年
    10月1 日起至公司停業時往來廠商欠款明細？蓋一般公司經
    營有長期、短期負債，其是否有支付能力應視公司總體資產
    而定，原偵查檢察官並未查明迪傑公司之實際支付能力是否
    欠缺，遽為不起訴處分顯有未當。
  3.再者，原不起訴處分以迪傑公司與美商客戶RJI 公司交易後
    ，因RJI 無法支付貨款而週轉不靈，致無法依約履行給付告
    訴人貨款，是被告2 人並無不法所有之意圖云云。惟並未命
    被告提出其確實出貨予美商RJI 公司之出貨證明，難認被告
    之公司確係因美商倒債而無還款能力，且亦未命被告提出迪
    傑公司關於上述倒債事件之貨品，均已付訖款項與下游供貨
    廠商之證明。有未盡調查能事之疏違。
  4.而依公司第94條之規定，迪傑公司應自清算完結向法院聲報
    之日起，就公司帳簿表冊及關於營業與清算事務之文件應保
    存10年。原處分書僅說明迪傑公司解散登記日為94年6 月30
    日以後，惟就被告2 人為何未能提出迪傑公司帳簿表冊及關
    於營業與清算事務之文件，均未予敘明，即遽予採信被2 人
    之辯詞，有未盡調查之能事及理由不備之瑕疵。
  5.聲請人曾聲請調查KCC 匯予予迪傑國際公司之帳戶，以查明
    被告2 人有無於收取貨款後掏空公司，惟被告2 人均表示不
    記得KCC 將款項匯入何帳戶，然被告於偵查中另辯稱KCC 要
    求保固期為3 年，其所要求保固期限既未屆滿，豈可能不知
    貨款匯至何處？顯為遁詞，且依卷附迪傑公司銀行之交易明
    細所示，顯無KCC 公司匯款之紀錄，顯見迪傑公司尚有其他
    隱匿之帳戶，卻遲不付款，放任公司倒閉，其2 人當然有詐
    欺之嫌。
(二)、被告涉犯侵占罪嫌部分：
    本件兩造結算完成，簽立系爭「保管書」時起，被告已因「
    占有改定」由原為迪傑公司自主占有，變更為為告訴人管理
    之「他主占有」，則其就上述金錢之占有原因已由「所有」
    變更為「持有」，原承辦檢察官未予究明，忽略保管書已為
    買賣關係履行後新成立寄託關係之事實，遽為不起訴，認事
    用法自有違誤。
(三)、另艾思樂公司雖非被告2 人經營，惟該公司登記負責人張淑
    珍為被告乙○○之胞姊，實際負責人張煌昇為張淑珍之胞弟
    ，張煌昇與乙○○即為親兄弟，自有為被告乙○○脫罪之嫌
    ，是就張煌昇有利於被告乙○○之證詞，原檢察官，自應調
    查其他證據，以明是否屬實。且艾思樂公司曾去函迪傑國際
    公司及迪傑電子公司之客戶廠商，以「吳進江」、「郭淑菁
    」名義自稱係迪傑電子公司組織變更並擴展營業需要而遷址
    經營，斯時迪傑公司已臨倒閉，若非欲透過艾思樂公司「借
    屍還魂」，何以敢以迪傑公司組織變更自居並發函予客戶，
    原檢察官未傳訊「吳進江」、「郭淑菁」2 人，進一步查究
    明白，有未盡調查能事之疏違。
(四)、本件原不起訴處分確違背法令之疏違多處，且未依證據認定
    事實，遽為不起訴處分，實難令人甘服，爰依法提起本件交
    付審判之聲請等語。
四、次按刑事訴訟法第258 條之1 規定聲請人得向法院聲請交付
    審判，係對於「檢察官不起訴或緩起訴裁量權」制衡之一種
    外部監督機制，法院僅就檢察官所為不起訴或緩起訴之處分
    是否正確加以審查，以防止檢察機關濫權，依此立法精神，
    同法第258 條第3 項規定法院審查聲請交付審判案件時「得
    為必要之調查」，其調查證據之範圍，自應以偵查中曾顯現
    之證據為限，不可就聲請人新提出之證據再為調查，亦不可
    蒐集偵查卷以外之證據，否則將與刑事訴訟法第260條之再
    行起訴規定混淆不清（臺灣高等法院91年4月25日刑庭會議
    法律問題研討意見參酌）。又法院於審查交付審判之聲請有
    無理由時，除認為告訴人所指摘不利於被告之事證未經檢察
    機關詳為調查或斟酌，或不起訴處分書所載理由違背經驗法
    則、論理法則或其他證據法則者外，不宜率予交付審判（法
    院辦理刑事訴訟案件應行注意事項第118條參照）。至上開
    所謂告訴人所指摘不利被告之事證未經檢察官詳為調查，係
    指告訴人所提出調求調查之證據，檢察官未予調查，且若經
    調查，即足以動搖原偵查檢察官事實之認定及處分之決定，
    倘經調查結果，尚不足以動搖原事實之認定及處分之決定者
    ，仍不能率予交付審判。再者，法院裁定交付審判，即如同
    檢察官提起公訴使案件進入審判程序，是法院裁定交付審判
    之前提，必須偵查卷內所存證據已符合刑事訴訟法第251 條
    第1項規定「足認被告有犯罪嫌疑」檢察官應提起公訴之情
    形，亦即該案件已經跨越起訴門檻，否則，縱或法院對於檢
    察官所認定之基礎事實有不同判斷，但如該案件仍須另行蒐
    證偵查始能判斷應否交付審判者，因交付審判審查制度並無
    如同再議救濟制度得為發回原檢察官續行偵查之設計，法院
    仍應依同法第258條之3第2項前段規定，以聲請無理由裁定
    駁回。
五、經查：
(一)、本件聲請人以被告甲○○、乙○○涉犯刑法第339 條第1 項
    詐欺取財、同法第336 條第2 項業務侵占罪嫌為由，向高雄
    地檢署提出告訴，經該署檢察官偵查後為不起訴處分，聲請
    人聲請再議，高雄高分檢檢察長發回續行偵查，高雄地檢署
    檢察官偵查結果認為（見該署97年偵續一字第1 號）：被告
    乙○○經傳喚雖未到庭，然訊據被告甲○○固不否認於告訴
    意旨所載時、地向告訴人碩通公司訂貨且未付款之事實，惟
    堅決否認有何詐欺、侵占犯行，辯稱：伊是迪傑有限公司掛
    名負責人，實際負責人是被告乙○○，伊負責國外的訂單，
    94年5 月間是告訴人公司的貨物有瑕疵，迪傑公司主張要告
    訴人先解決瑕疵迪傑公司才給付貨款，而當時迪傑公司是有
    能力支付這貨款的，但是到了94年6 月30日被RJI 公司倒帳
    之後才無法支付這些款項，迪傑公司有付款給下游廠商，但
    公司不存在了伊不知道要去哪裡找付款證明，RJI 應是94年
    1 月或2 月就應支付迪傑公司美金3 萬8200元，但當時他們
    有先以E-MAIL知會迪傑公司會延期付款，但一直拖到6 月底
    還無法還款，迪傑公司不知道會延這麼久，所以迪傑公司到
    6 月底時就無法讓開給下游廠商的支票兌現而週轉不靈等語
    。經查，迪傑公司美商客戶RJI 確於93年8 月間向迪傑公司
    訂購10萬個電源轉換器，貨款總價約新臺幣（下同）1200萬
    餘元（美金38萬2000元），並於94年6 月間正式告知迪傑公
    司確認其積欠之上揭貨款無法支付予迪傑公司一情，有訂單
    及RJI 出具之證明書暨中文譯本附卷可稽，核與被告前揭所
    辯相符，堪認迪傑公司在與RJI 公司交易後，係因RJI 無法
    支付貨款而週轉不靈，致無法依約履行給付告訴人貨款，足
    徵被告2 人應無不法所有之意圖甚明。次查，迪傑公司業於
    94年3 月2 日辦理解散登記在案，此有公司登記資料查詢表
    在卷足憑，該公司既已結束營業達3 年，則未保存相關之支
    出或付款證明亦屬合理，故迪傑公司無從提出上開相關證明
    文件難認被告等人之辯解即屬不實。再者，迪傑公司與國外
    客戶RJI 之交易模式，係由代理商CASTILE 公司外開發客戶
    ，客戶向CASTILE 公司下單後，CASTILE 公司再下單予RJI
    ，RJI 再向迪傑公司下單，並指示迪傑公司出貨予CASTILE
    公司或客戶，是迪傑公司並無直接出貨予RJI 公司之證明文
    件，且因本件事隔已達3 、4 年餘，業已超過一般文件保存
    期2 年，致RJI 亦無法提供其他出貨文件，此有RJI 出貨流
    程說明函暨中文譯本、CASTILE 提單影本、97年2 月29日寄
    發之E-mail等存卷可參，是在無其他積極證據資以佐證之情
    形下，自難僅據被告等未依約清償貨款乙節，遽予推論被告
    2 人於向告訴人訂購貨品之初即具有何詐欺或侵占之犯意。
    此外，復查無其他積極證據足認被告等於本案中涉有其他犯
    行。因認被告2 人罪嫌不足，為不起訴處分。
(二)、聲請人聲請再議意旨雖略以：(1)、被告2 人於94年3 月2 日
    登記解散迪傑公司，有公司登記資料足憑，而被告乙○○竟
    於93年11月18日以迪傑公司名義向聲請人訂購電子式整流器
    一批，並約定「分批交貨、分批結算」，聲請人不疑有他，
    分別於94年2 月16日、同年3 月22日、同年4 月19日及同年
    5 月7 日交貨，期間被告2 人並未告知其於94年3 月2 日登
    記解散之事，且於公司解散後，仍繼續收受聲請人所交付之
    貨物，顯有詐欺意圖。(2)、次按公司法第94條規定公司之帳
    簿表冊及關於營業與清算事務之文件，應自清算完結向法院
    聲報之日起，保存10年，其保存者人，以股東過半數之同意
    之。是依此規定，縱公司解散登記，仍有保管其營業表冊資
    料之義務，原檢察官認已過3 年未保存文件，亦屬合理，顯
    有錯誤。而原不起訴處分認本件事隔3 、4 年餘，已超過一
    般文件保存2 年期限，致RJI 無法提供文件云云，惟本件自
    94年間提告迄今，檢察官未予傳喚偵查，有延宕之疏失，況
    檢察官亦可調取被告2 人帳戶之金融資料，查證有無付款能
    力，以釐清被告2 人所言是否屬實，詎迄未予究明，其草率
    可見。另前次偵查既稱已調取迪傑公司於合庫、玉山銀行之
    甲存帳戶，但依其交易資料無所謂KCC 匯款紀錄，顯見迪傑
    公司尚隱匿其他帳戶，設若有鉅額款項進出，足見被告2 人
    支付能力正常，卻遲不付款，放任迪傑公司倒閉，當然有惡
    意詐欺之嫌。
(三)、經高雄高分檢檢察長調閱原偵查卷證審閱後認為：(1)、迪傑
    公司係於95年7 月13日經股東會會議決議解散，同年8 月4
    日向高雄市政府申請解散登記，嗣高雄市政府於95年8 月7
    日以高市府建二公字第0950063550號函復迪傑公司准予解散
    ，有該函暨公司及分公司基本資料查詢表各1 件可查，因此
    ，聲請意旨指稱迪傑公司於94年3 月2 日即予解散登記後，
    仍未通知聲請人，並仍於同年3 月22日、同年4 月19日及同
    年5 月7 日收取貨物，顯有詐欺意圖云云，顯有誤會。(2)、
    卷查迪傑公司係於93年11月18日訂購系爭貨品，有訂購單一
    紙在卷可稽。嗣聲請人於94年2 月間開始出第一批貨，同年
    5 月7 日出最後一批貨等情，均為聲請人代表人丙○○及被
    告二人所不爭執，而丙○○於95年4 月26日偵查中復供稱：
    「本件係由聲請人轉投資之盈寶公司出貨，如係一次出貨，
    貨物裝船即須交付百分之五十之貨款，遂徵得迪傑公司同意
    分批出貨，，貨物係直接自香港出口到德國KCC 公司。因迪
    傑公司與KCC 公司訂有契約，故KCC 公司應付的貨款自應支
    付予迪傑公司，聲請人與KCC 公司之間則無直接關係。而聲
    請人既已出貨，迪傑公司即應給付貨款，至於貨物瑕疵應係
    事後處理之問題，本件主要爭執係330 萬元之貨款未付」等
    語。是綜上所述，足見本件交易方式既符合正常商業交易模
    式，雙方就此復無爭執，難認有何詐購情事。況被告甲○○
    主張聲請人交付之貨物存有瑕疵，方拒絕付款一節，亦為聲
    請人之代表人丙○○所未否認，雖雙方就迪傑公司得否拒絕
    付款一事存有爭議，惟仍見被告二人主觀上並無不法詐財之
    意圖，要難認令負詐欺罪責。另聲請人與迪傑公司之間，以
    及KCC 與迪傑公司之間，既分屬不同契約法律關係，業經丙○○供述在前，則KCC 公司支付給迪傑公司之貨款，乃屬迪
    傑公司所有，非屬迪傑公司所持有之他人之物，核與刑法侵
    占罪須侵占持有他人之物之構成要件未合，亦無論處侵占罪
    之餘地。(3)、末查迪傑公司於94年1 至6 月份各月營業銷項
    銷售額及進項總金額少則432 萬零848 元，多則797 萬2644
    元，且於合作金庫銀行與玉山銀行之甲存帳戶於訂約及交貨
    期間，票據交換狀況均正常，並無存款不足或拒絕往來之情
    形等情，有迪傑公司營業人銷售客與稅額申報書、合作金庫
    銀行各類存款分戶交易明細表及迪傑公司存戶交易明細表等
    件在卷可查，足見迪傑公司為本件交易時之營業情況及支付
    能力並無異常。再本件交易既僅存於聲請人與迪傑公司之間
    ，而原檢察官業經查明迪傑公司之營業狀況，復向金融機構
    調取迪傑公司之資金往來資料，已經釐清迪傑公司之營業及
    資力狀況，則聲請再議意旨指摘原檢察官未查證被告2 人個
    人之資力情況，涉有違失，自非的論。綜上所述，原檢察官
    認無積極證據足認被告有詐欺及侵占犯行，而為不起訴處分
    ，核無不合。聲請再議意旨所陳，均不足以積極證明被告有
    上開犯行，本件再議並無理由等語，而將聲請再議駁回。
(四)、上開不起訴處分及駁回再議理由暨事證，業經本院調閱前開
    卷證核閱屬實。聲請人雖以前詞為由聲請交付審判，然查：
  1.聲請人上開聲請交付審判之理由，均經檢察官於前開不起訴
    處分及駁回再議處分書內詳細論列說明，核與全偵查卷內現
    有之卷證資料，並無不合。
  2.犯罪事實應依證據認定之，無證據不得認定犯罪事實，刑事
    訴訟法第154 條第2 項定有明文。而事實之認定，應憑證據
    ，如未能發現相當證據，或證據不足以證明，自不能以推測
    或擬制之方法，以為裁判基礎。需認定不利於被告之事實，
    須依積極證據茍積極證據不足為不利於被告事實之認定時，
    即應為有利於被告之認定（最高法院40年台上字第86號、30
    年上字第816 號判例意旨可資參照）。又刑法第339 條第1
    項詐欺取財罪之成立，須行為人主觀上有為自己或第三人不
    法所有之意圖，客觀上係以詐術使人將本人或第三人之物交
    付為構成要件。而所謂以詐術使人交付財物，必須行為人確
    有施用詐術，被詐欺人因其詐術陷於錯誤，而交付財物之因
    果聯瑣。若其並未施用詐術，或所用方法不能認為詐術，或
    不致使人陷於錯誤，即不構成該罪（最高法院46年台上字第
    260 號判例參照）。易言之，須行為人主觀上有為自己或第
    三人不法所有之意圖，且客觀上亦有施用詐術，始能成罪，
    苟無積極證據足資證明行為人確有不法所有意圖並施用詐術
    ，自不能認為成立詐欺罪。再以刑法上詐欺罪之立法意旨，
    係以禁止於經濟行為中使用不當之方法得利為規範目的，經
    濟行為亦因其行為本質及類型，而於交易領域中有其特有之
    行為特性，法律原則上固應保障交易之秩序，惟於具體案件
    中，亦應顧及交易雙方為交易行為時，是否有具體情事，足
    認其違背正當之經濟秩序，而應予制裁。否則，私經濟行為
    本身原寓有有不同程度之不確定性或交易風險，交易雙方本
    應自行估量其主、客觀情事及搜集相關資訊，以作為其判斷
    之參考。以買賣、借貸、承攬、投資或民間金錢互助會為何
    ，交易之當事人本應自行考量對方之資格、能力、信用，及
    交易內容之投資報酬率、資金風險等等因素，除具上開違反
    詐欺罪之具體情事外，非謂當事人之一方有無法依約履行之
    情形，即應成立詐欺罪，否則刑事詐欺責任與民事債務不履
    行責任將失其分際。
  3.本件迪傑公司因德國商KCC 公司向該公司訂購電子式整流器
    ，乃於93年11月18日向案外人雙峰公司訂購電子式整流器，
    雙方約明由大陸盈寶公司出貨，嗣出賣人改為碩通公司，訂
    約當時口頭約定於94年1 月中旬一次出貨，貨上船後，迪傑
    公司給付百分之五十之貨款，貨到達目的地（即迪傑公司德
    國客戶KCC 公司），迪傑公司再付清餘款，惟事後碩通公司
    徵得迪傑公司同意後，改以自94年2 月至同年5 月止分4 次
    出貨，出貨當月結算，迪傑公司須於60日內支付貨款等情，
    業據被告甲○○、乙○○供陳在卷，核與證人即碩通公司業
    務經理曾議鋒、證人即原迪傑公司業務助理黃麗玲證述情節
    大致相符。而迪傑公司及迪傑電子公司所設立之甲存支票帳
    戶於本件買賣訂立起自交貨止，票據交換狀況正常，而係自
    94 年6月30日起，發生「存款不足」、「拒絕往來」之退票
    情形，而自94年1 月至6 月止，上開公司之營業銷項銷售額
    均達百萬元以上等情，業經原檢察官調閱迪傑公司及迪傑電
    子公司營業人銷售額與稅額申報書4 紙、合作金庫銀行及玉
    山銀行存戶交易交易明細表及法務部票據信用資訊連結作業
    等相關資料查核屬實。足認迪傑公司及迪傑電子公司自與聲
    請人公司訂約時起至交貨時止，公司營業正常情況並無任何
    異常之處，是其2 人辯謂：訂約時公司營運正常一節，要堪
    採信。而依上開交易過程觀之，本件係因德國KCC 公司向迪
    傑公司訂購電子式整流器，被告2 人始向聲請人公司下訂購
    單，並約定交貨及付款之方式，甚且依聲請人之要求，同意
    聲請人延後交貨等情，業如前述，核其交易過程與一般交易
    常規要無不合，已難認被告2 人於本件買賣契約訂立時，有
    何施用詐術之行為。原偵查檢察官業就上揭情事詳以調查，
    聲請人猶以上揭情詞質疑原偵查檢察官有未盡調查能事云云
    ，要非可採。又聲請人之代表人丙○○於偵查中固指訴：本
    公司是第1 次與被告2 人經營之迪傑公司交易，是被告乙○○主動向我們買貨的，交易金額就是330 萬元，當初不知道
    被告公司之經濟狀況，因為我們沒有經驗，乙○○看起來又
    很有誠意等語。惟私經濟行為本身原寓有有不同程度之不確
    定性或交易風險，交易雙方本應自行估量其主、客觀情事及
    搜集相關資訊，以作為其判斷之參考。以買賣、借貸、承攬
    、投資或民間金錢互助會為何，交易之當事人本應自行考量
    對方之資格、能力、信用，及交易內容之投資報酬率、資金
    風險等等因素，決定是否與對方進行交易，是縱令聲請人於
    本件訂約時，對於被告2 人所經營之公司抑或個人之經濟狀
    況無所知悉，然亦無任何積極證據足資證明被告2 人於訂約
    時，有何施用詐術之行為，是本件交易之訂立，既係基於聲
    請人估量各種情事下所為之決定，縱令事後迪傑公司、迪傑
    電子公司未依約支付貨款，亦無從據此推斷被告2 人於訂約
    當時即有施用詐術之行為。
  4.況依據卷附KCC 公司電子郵件、協議書及信函（含中文譯本
    ）內容可知，聲請人所交付之電子式整流器確實存在有0.2
    ％至0.3 ％之瑕疵品不良率，致使KCC 公司對其消費者負有
    3 年之保固期限，且該公司對於聲請人所交付之貨物品質不
    滿意，並要求被告公司延長保固期限等情，核與被告甲○○
    、乙○○供述：碩通公司交付之貨物有瑕疵，乙○○曾為此
    與德國KCC 公司員前往大陸，與盈寶協商解決方案，KCC 公
    司要求延長保固期限等語，及人曾議鋒證述：乙○○有與德
    國公司人員至大陸盈寶公司討論貨物不良率問題，德國公司
    本來要退貨等語大致相符。是被告甲○○、乙○○轉而向告
    訴人要求延長保固期間及損害賠償並非無據。辯謂：係因貨
    物不良問題尚待解決，始延後付款一節，要堪採信。縱令雙
    方對於瑕疵率、賠償細節仍有爭議，然聲請人公司所交付之
    貨物既存有瑕疵問題尚待解決，被告2 人本即可依民法相關
    規定，主張瑕疵抗辯，要難因被告主張瑕疵抗辯，即認被告
    2 人主觀上有何詐欺之故意。
  5.且查，迪傑公司因與美商RJI 公司交易後，RJI 公司之客戶
    宣佈破產，致使RJI 公司延至94年6 月30日仍無法支付積欠
    迪傑公司之貨款美金38萬2000元等情，有卷附RJI 出具之證
    明書及訂單在卷可稽。參以，迪傑公司之支票存款帳戶確係
    於94年6 月30日起發生退票情事，已如前。堪認迪傑公司在
    與聲請人交易後，確係因遭美商客戶RJI 公司積欠龐大債務
    致週轉不靈而無法支付貨款，尚難據此事後突發事無法依約
    履行之情形，遽認被告有何蓄意詐欺之犯行。況被告2 人於
    事後為減少聲請人之損失，確曾提出100 萬元予律師保管，
    惟因聲請人不同意就本件交易之貨物延長保固期限之和解條
    件，致使和解不成立等情，亦據聲請人代表人丙○○、被告
    2 人偵查中選任辯護人戴慕蘭陳述在卷。亦難認被告有何詐
    欺之故意。另詳閱前揭高雄地檢署檢察官不起訴處分及高雄
    高分檢檢察長駁回再議處分書之理由，並無違背經驗法則、
    論理法則之情事，是聲請意旨認：原不起訴處分所載理由有
    違背經驗及論理法則云云，亦非可採。
  6.聲請人雖另主張：被告2 人於迪傑公司停業後另成立艾思樂
    公司以規避債務，應傳訊「吳進江」、「郭淑菁」2 人云云
    。然查，聲請人於再議時並未請求傳訊「吳進江」、「郭淑
    菁」，且上揭不起訴處分及再議駁回處分書中，已詳述何以
    認定被告不構成詐欺之理由，上開聲請傳訊部分縱經檢察官
    調查，亦不足以證明被告有不法所有之意圖及施用詐術之行
    為，而不足以動搖原偵查檢察官事實之認定及處分之決定，
    揆諸前開說明，亦不據此聲請交付審判。
  7.至於聲請人主張：本件兩造結算完成，簽立「保管書」時起
    ，被告已因「占有改定」由原為迪傑公司自主占有，變更為
    為告訴人管理之「他主占有」，則其就上述金錢之占有原因
    已由「所有」變更為「持有」云云。惟按刑法上之侵占罪，
    係以侵占自己持有他人之物為要件，所謂他人之物，乃指有
    形之動產、不動產而言，並不包括無形之權利在內，單純之
    權利不得為侵占之客體（最高法院71年台上字第2304號判例
    可佐）。查，本件交易係迪傑公司向告訴人訂貨後，直接由
    聲請人投資之大陸盈寶公司出貨至德國KCC 公司，KCC 公司
    再給付迪傑國際公司貨款等情，業據聲請人代表人丙○○及
    被告陳述在卷，此觀諸95年4 月26日告訴理由狀附件3 所示
    之KCC 公司與告訴人往來郵件亦可徵。足見本件買賣關係分
    別存在於聲請人與迪傑公司、迪傑公司與KCC 公司間，聲請
    人僅係依迪傑公司指示將貨品交付予KCC 公司，其與KCC 公
    司間並無買賣契約存在甚明。是迪傑公司向KCC 公司收取之
    買賣價金係本於契約當事人之地位而取得，並非為聲請人收
    取，顯非持有他人之物。又被告2 人雖於事後有簽立「保管
    書」，但實際上並未替聲請人保管貨款330 萬元，業據被告
    甲○○、乙○○供陳在卷。堪認上開保管書之真意，應係表
    示聲請人對迪傑公司有330 萬元之價金請求權，並無實體物
    交付被告2 人保管甚明。而此債權請求權並非有形之動產，
    自非侵占罪之客體。且縱令聲請人與被告2 人及迪傑公司交
    互結算後，協議由被告2 人、迪傑公司保管330 萬元之貨款
    ，惟依卷附之保管書所載，兩造既未約定專款專戶保管，依
    民法之規定，該款項即既因匯入迪傑公司帳戶而與迪傑公司
    其他金錢混同，難以區別，顯無法以占有改定之方式令聲請
    人取得所有權，亦難因被告2 人事後簽立上開保管書，遽認
    其2 人涉犯刑法侵占犯行。此外，依卷附相關事證，亦乏積
    極證據足資證明被告2 人有何侵占犯行。則檢察官不起訴處
    分書及高雄高分檢檢察長駁回再議處分書認被告所為與侵占
    之構成要件不符，自無違誤。
六、綜上所述，高雄地檢署97年度偵續一字第1 號不起訴處分及
    高雄高分院97年度上聲議字第1280號處分書，已詳述其認定
    被告不構成侵占罪所憑證據及理由，而上開不起訴處分書及
    處分書理由所憑之事證，復經本院調閱前開卷證核閱無訛，
    採認事實均確有所據。另上開不起訴處分書、處分書之理由
    ，其認事用法亦無何違背經驗法則、論理法則或其他證據法
    則之情事，本院認本件並無不利被告且足以動搖原偵查檢察
    官事實認定及處分決定之事證未經檢察機關調查或斟酌，或
    不起訴處分書所載理由違背經驗法則、論理法則或其他證據
    法則等得據以交付審判之事由存在，聲請人即告訴人猶以上
    開情詞提起本件交付審判，指摘原不起訴處分及駁回再議聲
    請之理由不當，為無理由，應予駁回。
七、依刑事訴訟法第258條之3第2項前段，裁定如主文。
中    華    民    國    98    年    3     月    31    日
                  刑事第十二庭  審判長法  官  黃建榮
                                      法  官  蘇揚旭
                                      法  官  李殷君
以上正本證明與原本無異。
不得抗告。
中    華    民    國    98    年    3     月    31    日
                                      書記官  李文廣


司法院資訊處製作；財團法人民間司法改革基金會備份。
